【裁判字號】    97,易,14
【裁判日期】    970429
【裁判案由】    妨害名譽
【裁判全文】
臺灣澎湖地方法院刑事判決                97年度易字第14號
公  訴  人  臺灣澎湖地方法院檢察署檢察官
被      告  丁○○
選任辯護人  丙○○
上列被告因妨害名譽案件，經檢察官提起公訴（96年度偵字第432號）
，本院判決如下：
    主  文
丁○○意圖散布於眾，而指摘足以毀損他人名譽之事，處拘役參
拾日，如易科罰金以新台幣壹仟元折算壹日；又公然侮辱人，處
罰金新台幣陸仟元，如易服勞役，以新臺幣壹仟元折算壹日。
    事  實
一、丁○○為澎湖縣馬公市烏崁里「澎湖縣流浪犬收容中心」（
    下稱流浪犬中心）之特約獸醫師，乙○○○則係前「澎湖流
    浪狗協會」理事長，於民國96年6月13日下午4時許，乙○○○帶同公共電視記者戊○○前往該收容中心參觀，適逢丁○○正於該中心辦公室後方庭院處執行犬隻安樂死事宜，乙○○○見狀即因此事與丁○○發生口角，丁○○明知現場有記
    者在場，竟意圖散布於眾，在該後方庭院處大聲對乙○○○
    稱：「你拿領養流浪狗的錢去日本旅遊，你所領養的4千多
    隻流浪狗到現在只剩400多隻」等語，而指摘足以毀損他人
    名譽之事；嗣乙○○○辦理領養狗隻的手續完畢，正欲離開
    時，丁○○復至該流浪犬中心辦公室前方階梯處，其明知該
    辦公室前方之產業道路乃不特定人可能行經而得見聞叫罵聲
    ，竟仍於該不特定多數人得見聞之狀態下，哈哈哈大笑三次
    ，並以足以貶損乙○○○之言詞：「很高興妳得病」、「你
    眼睛凹下去，瘦得像鬼一樣」等語辱罵乙○○○，足以貶損
    乙○○○之人格、社會評價。
二、案經告訴人乙○○○訴請澎湖地方法院檢察署檢察官偵查起
    訴。
    理  由
一、訊據被告矢口否認有何妨害他人名譽或公然侮辱之犯行，辯
    稱：被告當時正在依法執行公務替狗隻執行安樂死，突遭告
    訴人無故侵入妨礙，被告受不了告訴人言詞辱罵，一時情緒
    激動回以：『你也不是多有愛心的人，領了狗後就到日本玩
    ，三年內領了千餘條狗，七年來也有兩千多頭左右，如今僅
    剩四百頭左右，其他狗不知跑哪去了』，因澎湖縣家畜疾病
    防治所曾欲訪查保護動物協會並對該會所領養之犬隻作疫情
    調查，然遭拒絕，且該會93年以後迄今之帳目毫無資料可循
    ，故被告為自衛保護自己合法之利益，乃出於善意之言論，
    並無妨害名譽之實質惡意存在；且事發現場並非公共場所，
    被告亦無所謂公然、意圖散布於眾之意圖；又被告並未說很
    高興告訴人得病、你瘦得像鬼一樣等語，也沒有哈哈大笑，
    只是說告訴人不是理事長還充當理事長云云。惟查：
（一）前揭被告指稱告訴人拿領狗的錢到日本旅遊且領養狗隻只
      剩下400多隻，及以很高興告訴人有得病等言詞辱罵告訴
      人等情，業據告訴人乙○○○指述並證述綦詳，並經證人
      戊○○於偵查及本院審理時到庭證述明確。被告既不否認
      當時確有提到告訴人去日本旅遊以及領養狗隻存活數目一
      事，顯然告訴人之指述以及證人戊○○之證詞並非空穴來
      風，且該二人在此案發生前並不相識，當日僅係因參觀該
      收容中心而一同進入，自難想像證人戊○○會故為不實證
      詞以誣陷被告之理，故有關案發當時被告的說詞用語，自
      應以告訴人所指述者為可採。
（二）有關告訴人乙○○○擔任澎湖流浪狗協會理事長期間，94
      年到96年間認養犬之1千多頭，直至96年12月底其所領養
      之犬隻存374頭等情，業據該防治所以97年4月3日澎縣畜
      防字第0970000479號函說明無誤，足證被告丁○○當時所
      稱告訴人領養4000多頭狗僅剩400隻與事實並不相符；又
      被告所稱告訴人拿領狗的錢去日本旅遊一情，根本無任何
      相關事證足以證明，此部分的指述亦顯非真實。又被告上
      開所指摘之事項，均足以使聽者對告訴人產生不良觀感及
      評價，而毀損告訴人之名譽。
（三）該流浪犬收容中心訂有參訪規則，並非公眾得任意出入之
      場所，業據澎湖縣家畜疾病防治所函覆明確，並經本院至
      現場勘驗屬實，此製有勘驗筆錄並攝有相片附卷可佐；惟
      刑法第310條第1項之毀謗罪之成立，僅需行為人有散布於
      眾之意圖即可，並不以公然為要件，此觀該法條規定之自
      明，此點合先敘明。且上開條項所謂之「眾」，不特定多
      數人固然當之，惟於特定多數人之情形，若其人數、散布
      文件、指述具體事項之情境在一般人之觀感中亦足以認定
      係對眾人為之，自仍應符合上開條項「眾」之要件。本件
      告訴人於前述時地帶同證人戊○○前往參觀該收容中心時
      ，戊○○當時帶有照相機並表明為「公視」，被告亦表示
      要證人做公平報導等情，業據證人戊○○證述明確，足證
      被告當時確係知悉戊○○為記者，且被告對其在當場所為
      之上揭言論會經由媒體批露一情有所認識。被告明知此點
      ，竟仍當著媒體記者之面，指謫上揭有關毀損告訴人名譽
      之不實事項，其有藉媒體散布、傳述的故意，應可認定。
（四）復按，刑法分則中公然二字之意義，指以不特定人或多數
      人得以共見共聞之狀況為已足，此觀司法院院字第2033號
      解釋即明。案發現場之流浪犬中心前方為一產業道路，距
      離前往機場幹道約50 公尺等情，業據本院至現場勘驗屬
      實，有前揭勘驗筆錄、照片為證，故該產業道路屬公眾得
      自由出入之公共場所，應屬明確。又本件被告當日於告訴
      人正欲離去之際，站在該中心前方階梯前，哈哈哈大笑三
      次，以「很高興妳得病」、「你眼睛凹下去，瘦得像鬼一
      樣」等語辱罵乙○○○，已足以使告訴人感到不快並貶損
      告訴人之人格、社會評價，且當時之情狀亦處於不特定多
      數人得以共見共聞之狀態，故被告此部分行為已符合刑法
      第310條「公然侮辱」之要件，應堪認定。
（五）綜上所述，本件事證已臻明確，被告前開所辯，應屬事後
      卸責之詞，不足採信，其前開罪嫌應堪認定。
二、核被告丁○○所為，係犯刑法第309條第1項之公然侮辱罪及
    同法第310條第1項之誹謗罪等罪嫌。其所犯前開公然侮辱罪
    及誹謗罪嫌間，犯意個別、行為互殊，應分論併罰，公訴人
    以被告係1行為觸犯數罪名，為想像競合犯，容或有所誤會
    ，附此敘明。本院審酌被告素行良好，因執行職務之際，遭
    告訴人突然闖入打擾，一時思慮欠週，觸犯刑章，且犯後雖
    未完全坦承犯行，又未與告訴人達成民事和解，然此與告訴
    人之態度亦有所關連等一切情狀，分別量處如主文所示之刑
    ，並分別諭知易科罰金、易服勞役之折算標準，並依法併執
    行之。
據上論斷，應依刑事訴訟法第284之1、第299條第1項前段、刑法
第309條第1項、第310條第1項、第41條第1項前段、第42條第3項
，刑法施行法第1條之1，判決如主文。
本案經檢察官甲○○到庭執行職務
中    華    民    國    97    年    4     月    29    日
                        刑事庭  法  官  管安露
以上正本證明與原本無異。
如不服本判決，應於判決送達後10日內，向本院提出上訴狀。
中    華    民    國    97    年    4    月    29    日
                                書記官  林德盛
論罪法條：
刑法第309條第1項：
公然侮辱人者，處拘役或 3 百元以下罰金。
刑法第310條第1項：
意圖散布於眾，而指摘或傳述足以毀損他人名譽之事者，為誹謗
罪，處 1 年以下有期徒刑、拘役或 5 百元以下罰金。


司法院資訊處製作；財團法人民間司法改革基金會備份。
